臺灣臺北地方法院民事簡易判決
110年度北簡字第19710號
原      告  星展（台灣）商業銀行股份有限公司


法定代理人  伍維洪  
訴訟代理人  蘇偉譽  

            李秀花  
被      告  鍾馨文  


            張育航  
上列當事人間請求返還借款事件，本院於中華民國111年8月5日
言詞辯論終結，本院判決如下︰
    主      文
被告鍾馨文應於新臺幣玖萬玖仟玖佰肆拾伍元之範圍內，與被告
張育航連帶給付原告新臺幣壹拾肆萬貳仟伍佰參拾玖元，及其中
新臺幣壹拾參萬肆仟壹佰壹拾玖元自民國九十九年一月二十六日
起至清償日止，按週年利率百分之九點五一二五計算之利息。
原告其餘之訴駁回。
訴訟費用由被告連帶負擔二分之一，由被告張育航負擔四分之一
，餘由原告負擔。
本判決第一項得假執行。
    事實及理由
一、被告張育航經受合法通知，無正當理由，未於言詞辯論期日
    到場，核無民事訴訟法第386 條各款所列情事，爰依原告聲
    請，由其一造辯論而為判決。
二、原告主張：原告主張被告張育航邀同被告鍾馨文為連帶保證
    人，向訴外人寶華商業銀行股份有限公司（下稱寶華銀行）
    申請辦理汽車貸款，並簽立車輛動產抵押貸款契約書(下稱
    系爭契約)，截至民國99年1月25日時，共積欠新臺幣(下同
　　)142,539元及利息未清償。嗣新加坡商星展銀行股份有限公
    司(下稱新加坡商星展銀行)於97年5月24日起概括承受寶華
    銀行一切資產、負債並繼續營業，又原告與新加坡商星展銀
    行依企業併購法申請分割，原告為承受營業之既存銀行，爰
    提起本件訴訟。並聲明：被告應連帶給付原告142,539元，
    及其中134,119元自99年1月26日起至清償日止，按週年利率
    9.5125%計算之利息。
三、被告鍾馨文則以：伊曾於95年2月15日向原告提出行使保證
    責任解除權，且伊於98年間申請債務協商，有告知有此筆欠
    款，並列入債務協商，且離婚時，被告鍾馨文有通知原告，
    以存證信函表示不願意再擔任連帶債務人。另此筆債務自被
    告鍾馨文簽約第1次還款時起算，已超過15年，已經罹於時
    效等語，資為抗辯。並聲明：原告之訴駁回。
四、原告主張被告張育航邀同被告鍾馨文為連帶保證人，和寶華
    銀行訂立系爭契約，積欠前開本金及利息未償還，嗣新加坡
    商星展銀行於97年5月24日起概括承受寶華銀行一切資產、
    負債並繼續營業，又原告與新加坡商星展銀行依企業併購法
    申請分割，原告為承受營業之既存銀行等情，業據原告提出
    系爭契約、行政院金融監督管理委員會函、帳務畫面等件在
    卷可稽（見本院110年度司促字第17228號卷第11-19頁），
    並為被告鍾馨文所不爭執，被告張育航已於相當時期受合法
    通知，於言詞辯論期日不到場，亦未提出任何書狀爭執，堪
    認原告主張之前揭事實為真實。
五、原告請求被告連帶給付原告142,539元，及其中134,119元自
    99年1月26日起至清償日止，按週年利率9.5125%計算之利息
    等語，則為被告鍾馨文所否認，並以前揭情詞置辯。經查，
  ㈠按請求權，因15年間不行使而消滅；消滅時效，自請求權可
    行使時起算，民法第125條前段、第128條前段定有明文。經
    查，被告張育航最後一次繳款時間為98年4月29日等情，有
    原告提出之放款往來明細在卷可稽（見本院卷第85-93頁）
　　，而原告之請求權自斯時起算，迄今尚未逾15年，是被告鍾
    馨文辯稱本件已罹於時效云云，並不可採。
　㈡次按就連續發生之債務為保證而未定有期間者，保證人得隨
    時通知債權人終止保證契約，民法第754條第1項有明文之規
    定。又按主債務既為定有期間、額度，得循環借用之消費借
    貨契約，保證契約又隨借款契約同時簽立，則凡該借款期間
　　、額度內所發生之債務，均應負保證責任，此情形無民法第
    754條之適用（最高法院83年度台上字第1132號判決可資參
    照）。經查，本件主債務係定有期間、額度之消費借貸契約
    等情，有系爭契約附卷可參，揆諸前揭規定，即無民法第75
    4條之適用，是被告鍾馨文以存證信函通知原告表示終止連
    帶保證契約，尚不發生終止之效力，其所辯亦不足採。
　㈢再按對於債務人之債權，於法院裁定開始更生或清算程序前
    成立者，為更生或清算債權。前項債權，除本條例別有規定
    外，不論有無執行名義，非依更生或清算程序，不得行使其
    權利；更生方案經法院裁定認可確定後，除本條例別有規定
    外，對於全體債權人均有效力，消費者債務清理條例第28條
　　、第67條第1 項前段分別定有明文。惟按債務人依更生條件
    全部履行完畢者，除本條例別有規定外，已申報之債權未受
    清償部分及未申報之債權，均視為消滅。但其未申報係因不
    可歸責於債權人之事由者，債務人仍應依更生條件負履行之
    責，亦為同條例第73條第1項所明定。準此，債權人若因不
    可歸責之事由，致未於債務人更生程序中申報或補報債權，
    債權人之債權於更生條件範圍內即不視為消滅，債務人仍應
    依更生條件負履行之責。經查，被告鍾馨文於98年1月16日
    向臺灣新北地方法院(下稱新北地院)聲請更生，經該院以98
    年度消債更字第71號裁定被告鍾馨文自98年8月14日下午4時
    起開始更生程序，嗣經同院以98年度司執消債更字第654號
    裁定獲更生認可確定在案等情，有前揭裁定在卷可佐（見本
    院卷第41-45頁、第55、56頁），而觀諸被告鍾馨文於上述
    更生程序所提出聲請人之債權人清冊可知，其未將寶華銀行
    、新加坡商星展銀行或原告列入債權人清冊之中（見新北地
    院98年度消債更字第71號卷第8頁），致新北地院於98年8月
    20日未發函通知寶華銀行、新加坡商星展銀行或原告關於被
    告鍾馨文開始更生之公告及債權人清冊（見新北地院98年度
    司執消債更字第654號卷第11頁），自難強令寶華銀行、新
    加坡商星展銀行或原告得以獲悉被告鍾馨文已進入更生程序
    ，則寶華銀行、新加坡商星展銀行或原告未向法院申報本件
    債權，自難認有何可歸責之事由，依消費者債務清理條例第
    73條第1項但書之規定，被告鍾馨文上述未申報之債權，並
    未視為消滅，仍應依更生條件負履行之責，則本件原告自得
    向被告鍾馨文主張依更生條件另為清償，是本件原告主張被
    告應依系爭契約負連帶責任部分，於法自屬有據。再查，被
    告鍾馨文經新北地院以98年度司執消債更字第654號裁定認
    可之更生方案，清償比例為74.52％，有新北地院98年度司執
    消債更字第654號裁定在卷足參(見本院卷第43頁)，而被告
    鍾馨文業已依更生方案清償完畢等情，亦有臺灣銀行債權管
    理部111年6月6日債管債字第11100025411號函、凱基商業銀
    行股份有限公司陳報狀、台北富邦商業銀行股份有限公司陳
    報狀、渣打國際商業銀行股份有限公司111年6月7日渣打商
    銀字第1110020054號函、遠東國際商業銀行股份有限公司11
    1年6月9日遠銀風字第1110000189號函、元大商業銀行股份
    有限公司陳報狀、匯誠第二資產管理股份有限公司陳報狀、
    匯豐(台灣)商業銀行股份有限公司陳報狀在卷可稽，並有被
    告鍾馨文提出之星展(台灣)商業銀行股份有限公司（承受荷
    蘭銀行）還款證明在卷足參（見本院卷第129、131、133、1
    35、137、149、151、163、165頁），另被告鍾馨文係於98
    年8月14日經裁定開始更生程序，而原告主張本件債權金額
    截至98年8月13日止以134,119元計算等情，亦有原告提出之
    陳報狀在卷可佐（見本院卷第159頁），是以上揭清償比例7
    4.52％計算，被告鍾馨文就本件債務應於99,945元（計算式
    ：134,119×74.52％=99,945）之範圍內，與被告張育航負連
    帶給付之責。
六、綜上所述，原告依系爭契約之法律關係，請求被告鍾馨文於
    99,945元之範圍內，與被告張育航連帶給付原告142,539元
　　，及其中134,119元自99年1月26日起至清償日止，按週年利
    率9.5125％計算之利息，為有理由，應予准許；逾此部分之
    請求，則無理由，應予駁回。
七、本件事證已臻明確，兩造其餘之攻擊或防禦方法及未經援用
    之證據，經本院斟酌後，認為均不足以影響本判決之結果，
    爰不逐一詳予論駁，併予敘明。　　　　　　　　
八、本件原告勝訴部分，係就民事訴訟法第427條適用簡易程序
    所為被告敗訴之判決，依同法第389條第1項第3款規定，應
    依職權宣告假執行。並依同法第392條第2項規定，依職權宣
    告被告於預供擔保後，得免為假執行。
九、訴訟費用負擔之依據：民事訴訟法第79條。
中　　華　　民　　國　　111 　年　　8 　　月　　19　　日
　　　　　　　  　       臺北簡易庭　
　　　　　　　　　            法　    官　郭美杏
以上正本係照原本作成。
如不服本判決，應於判決送達後20日內向本院（臺北市○○○路
0 段000 巷0 號）提出上訴狀。（須按他造當事人之人數附繕本
）。如委任律師提起上訴者，應一併繳納上訴審裁判費。
中　　華　　民　　國　　111 　年　　8 　　月　　19　　日
            　　　　　　　　　書　記　官  林玗倩